---
title: "Enzo Morales Poli"
format: html
editor: visual
---

```{r}
#| label: load-packages
#| include: false

library(tidyverse)
library(WDI)
library(ggplot2)
library(dplyr)
library(scales)
```

```{r}
#| label: carregar graf
#| include: false

library(tidyverse)
library(WDI)
library(ggplot2)
#código de carregamento dos dados
# Buscar dados de inflação do Brasil
dados_inflacao <- WDI(country = "BRA", indicator = "FP.CPI.TOTL.ZG", start = 2000, end = 2023)
head(dados_inflacao)


```

```{r}
#| label: carregar graf32
#| include: false

library(tidyverse)
library(WDI)
library(ggplot2)
indicadores <- c(inflacao = "FP.CPI.TOTL.ZG",
                 pib      = "NY.GDP.MKTP.CD")

# 2) Escolha o ano de corte transversal
ano <- 2019


# 3) Baixe os dados (extra = TRUE traz metadados como região)
df <- WDI(country = "all",
          indicator = indicadores,
          start = ano, end = ano,
          extra = TRUE) %>%
  # Retira países sem ambos os indicadores
  filter(!is.na(inflacao), !is.na(pib))

```

```{r}


```

## Gráfico corte Transversal.

Representa dados coletados em um único momento, permitindo comparar diferentes grupos ou variáveis simultaneamente.\
Relação de inflação com PIB dos demais países.\
\
Sobre o gráfico: \
Este gráfico procura mostrar relação entre PIB e inflação de países separando por regiões no período de 2019. \
Observa‑se que as economias de maior porte (à direita do eixo) – como EUA, China e União Europeia – concentram-se em níveis baixos e estáveis de inflação (em torno de 0–3 %), refletindo regimes de metas de inflação consolidados. Já entre países de PIB menor há muito mais dispersão, incluindo casos de inflação elevada (acima de 50 %), típicos de economias com fragilidade institucional, déficits fiscais persistentes ou regimes cambiais instáveis.

```{r}
#| label: graf1
#| warning: false
#| echo: false


```

```{r}
#| label: graf32
#| warning: false
#| echo: false


ggplot(df, aes(x = pib, y = inflacao, color = region)) +
  geom_point(size = 2, alpha = 0.8) +
  # Escala log no PIB para melhorar visualização
  scale_x_log10(labels = comma) +
  theme_minimal() +
  theme(
    legend.position = "right",        # legenda à direita
    legend.title = element_text(size = 10),
    legend.text  = element_text(size = 8)
  ) +
  labs(
    title = paste("Inflação vs PIB (corte transversal de", ano, ")"),
    x     = "PIB total (US$, escala log10)",
    y     = "Inflação anual (%)",
    color = "Região")

```

## Gráfico Temporal

Exibe a evolução dos dados ao longo do tempo, facilitando a identificação de tendências, padrões e variações sazonais.\
Inflação do Brasil ao longo dos anos:\
O gráfico nos conta que, após picos acima de 8% no início dos anos 2000 – com destaque para 2003, em que pressões fiscais e desvalorização cambial elevaram os preços –, o Brasil entrou num ciclo de desaceleração até 2006 graças ao regime de metas de inflação e à política monetária mais restritiva. Na virada da década, a inflação voltou a subir para cerca de 6% em função do estímulo fiscal e do aumento nos preços de commodities, mas o choque recessivo de 2015‑16 e a crise cambial empurraram o IPCA para patamares ao redor de 9%. Com o aperto forte dos juros reais, a inflação caiu para 3–4% em 2017‑18, atingiu o piso durante a pandemia em 2020 e voltou a disparar em 2021‑22 (acima de 9%) diante de choques globais de oferta e estímulos domésticos, para então desacelerar novamente para cerca de 5–6% em 2023, reflexo do novo ciclo de alta da Selic.

```{r}
#| label: graf
#| warning: false
#| echo: false



# Criar gráfico de série temporal para inflação
ggplot(dados_inflacao, aes(x = year, y = FP.CPI.TOTL.ZG)) +
  geom_line(color = "red") +
  labs(title = "Inflação do Brasil (2000-2023)",
       x = "Ano",
       y = "Inflação (%)") +
  theme_minimal()
```

\
Fontes:\
<https://databank.worldbank.org/source/world-development-indicators>
