---
title: "Enzo Morales Poli"
format: html
editor: visual
---

```{r}
#| label: load-packages
#| include: false

library(GetBCBData)
library(tidyverse) 
library(ggplot2)
```

```{r}
#| label: carregar graf
#| include: false

my.id <- c(ICC = 4393)

df.bcb <- gbcbd_get_series(id = my.id ,
                           first.date = '2000-01-01',
                           last.date = Sys.Date(),
                           format.data = 'long',
                           use.memoise = TRUE, 
                           cache.path = tempdir(), # use tempdir for cache folder
                           do.parallel = FALSE)

glimpse(df.bcb)


```

```{r}
#| label: carregar graf32
#| include: false

# GRÁFICO SIMPLES

p <- ggplot(df.bcb, aes(x = ref.date, y = value/100) ) +
  geom_line(color = "blue",size = 1.2) +  
  labs(title = 'Índice de Confiança do Consumidor', 
       subtitle = paste0(min(df.bcb$ref.date), ' to ', max(df.bcb$ref.date)),
       x = '', y = 'Índice') + 
  scale_x_date(date_breaks = "2 year", date_labels = "%Y") +
  theme_light()

print(p)

```

```{r}


```

## Índice de Confiança do Consumidor

O Índice de Confiança do Consumidor (ICC) busca identificar o sentimento dos consumidores relativo às suas condições financeiras, às suas perspectivas futuras e também a percepção que o consumidor tem das condições econômicas do país.

```{r}
#| label: graf1
#| warning: false
#| echo: false


```

```{r}
#| label: graf32
#| warning: false
#| echo: false

# GRÁFICO SIMPLES

p <- ggplot(df.bcb, aes(x = ref.date, y = value/100) ) +
  geom_line(color = "blue",size = 1.2) +  
  labs(title = 'Índice de Confiança do Consumidor', 
       subtitle = paste0(min(df.bcb$ref.date), ' to ', max(df.bcb$ref.date)),
       x = '', y = 'Índice') + 
  scale_x_date(date_breaks = "2 year", date_labels = "%Y") +
  theme_light()

print(p)

```

```{}
```

**Referência:**

BANCO CENTRAL DO BRASIL. *Sistema Gerenciador de Séries Temporais*. Brasília: Banco Central do Brasil, \[s.d.\]. Disponível em: <https://www3.bcb.gov.br/sgspub/localizarseries/localizarSeries.do?method=prepararTelaLocalizarSeries>. Acesso em: 16 maio 2025.
