---
title: "Enzo Morales Poli"
format: html
editor: visual
---

```{r}
#| label: load-packages
#| include: false

library(GetBCBData)
library(tidyverse) 
library(ggplot2)
library(gganimate)
library(gifski)
library(ragg)
library(knitr)
```

```{r}
#| label: carregar graf
#| include: false

my.id <- c(ICC = 4393)

df.bcb <- gbcbd_get_series(id = my.id ,
                           first.date = '2000-01-01',
                           last.date = Sys.Date(),
                           format.data = 'long',
                           use.memoise = TRUE, 
                           cache.path = tempdir(), # use tempdir for cache folder
                           do.parallel = FALSE)

glimpse(df.bcb)


```

```{r}
```

```{r}


```

## Índice de Confiança do Consumidor

O Índice de Confiança do Consumidor (ICC) busca identificar o sentimento dos consumidores relativo às suas condições financeiras, às suas perspectivas futuras e também a percepção que o consumidor tem das condições econômicas do país.

```{r}
#| label: graf1
#| warning: false
#| echo: false


```

```{r}
#| label: grafico-animado
#| warning: false
#| echo: false
#| fig-align: center

# Criar gráfico com animação
p <- ggplot(df.bcb, aes(x = ref.date, y = value / 100)) +
  geom_line(color = "blue", size = 1.2) +
  labs(title = "Índice de Confiança do Consumidor",
       subtitle = "Período: {frame_along}",
       x = "", y = "Índice") +
  scale_x_date(date_breaks = "2 year", date_labels = "%Y") +
  theme_light() +
  transition_reveal(ref.date)

# Criar pasta "figures" se não existir
dir.create("figures", showWarnings = FALSE)

# Caminho relativo para salvar o GIF
gif_path <- "figures/grafico_animado_ICC.gif"

# Criar e salvar animação com dimensões seguras
anim <- animate(
  p,
  width = 8, height = 6,             # polegadas
  units = "in",
  res = 100,                         # resolução (800x600 px)
  fps = 20, duration = 10,
  renderer = gifski_renderer(),
  device = "ragg_png"
)

# Salvar o GIF na pasta figures
anim_save(gif_path, animation = anim)

# Incluir GIF no HTML final
knitr::include_graphics(gif_path)

```

### Importância do ICC

O ICC é uma ferramenta para entender o comportamento do consumidor, que é um dos principais motores da economia. Quando os consumidores estão confiantes, tendem a aumentar seus gastos, estimulando a produção e o investimento. Mas quando a confiança diminui, há uma tendência à redução do consumo. Assim, o ICC serve como um termômetro antecipado das tendências econômicas.

### Períodos de Estresse no ICC

Historicamente, o ICC no Brasil apresentou quedas significativas em períodos de crise econômica. Durante a recessão iniciada em 2014, o índice caiu acentuadamente, refletindo o aumento do desemprego e a perda de poder de compra das famílias. Outro momento de estresse ocorreu no início da pandemia de COVID-19, quando o ICC atingiu níveis de volatilidade altos devido à incerteza econômica e sanitária.

Entre dezembro de 2024 e fevereiro de 2025, o ICC registrou quedas consecutivas, atingindo 84,8 pontos em abril de 2025. Esse declínio foi atribuído à inflação persistente e ao aumento das taxas de juros, que impactaram negativamente. Em maio de 2025, o índice apresentou uma leve recuperação, subindo para 86,7 pontos, mas ainda indicando um sentimento de pessimismo entre os consumidores.

```         
```

**Referência:**

BANCO CENTRAL DO BRASIL. *Sistema Gerenciador de Séries Temporais*. Brasília: Banco Central do Brasil, \[s.d.\]. Disponível em: <https://www3.bcb.gov.br/sgspub/localizarseries/localizarSeries.do?method=prepararTelaLocalizarSeries>. Acesso em: 16 maio 2025.\
**FGV IBRE.** Pela primeira vez desde o início da pandemia, índice de confiança dos consumidores avança com maior intensidade. *Blog da Conjuntura Econômica*, 29 maio 2024. Disponível em: <https://ibre.fgv.br/blog-da-conjuntura-economica/artigos/pela-primeira-vez-desde-o-inicio-da-pandemia-indice-de>. Acesso em: 30 maio 2025.

**IPSOS.** Índice de confiança do consumidor – Janeiro de 2025. *Ipsos*, jan. 2025. Disponível em: <https://www.ipsos.com/pt-br/indice-de-confianca-do-consumidor-janeiro-de-2025>. Acesso em: 30 maio 2025.
